【裁判字號】    99,交抗,2023
【裁判日期】    991029
【裁判案由】    違反道路交通管理處罰條例
【裁判全文】
臺灣高等法院交通事件裁定            99年度交抗字第2023號
抗  告  人
即受處分人  甲○○原名林家溱.
上列抗告人因違反道路交通管理處罰條例案件，不服臺灣新竹地
方法院99年度交聲字第142號，中華民國99年10月7日所為之裁定
，提起抗告，本院裁定如下：
    主  文
抗告駁回。
    理  由
一、原處分意旨略以：抗告人即受處分人甲○○於民國99年3 月
    3日上午10時35分許，騎乘車牌號碼6FD-289號重型機車，沿
    新竹縣竹北市○○○路行駛，行經福興東路與自強南路交岔
    路口欲左轉時，因有「不依標誌標線號誌指示、駕駛執照業
    經吊銷仍駕駛機器腳踏車」等之違規，經新竹縣政府警察局
    竹北分局六家派出所員警當場攔查，並依法掣開新竹縣政府
    警察局竹縣警交字第E00000000 號舉發違反道路交通管理事
    件通知單（下稱舉發通知單），嗣受處分人於舉發通知單上
    所載之應到案日期（即99年4月3日）前之99年3 月10日向原
    處分機關申訴，原處分機關乃於99年3 月10日，依道路交通
    管理處罰條例第21條第1項第4款、第48條第1項第2款及第63
    條第1項第1款之規定，以竹監營字第裁50-E00000000號違反
    道路交通管理事件裁決書，分別裁處受處分人罰鍰新臺幣（
    下同）6,000元、600元，並記違規點數一點，嗣因發現受處
    分人係於79年11月21日依規定領有普通小型車駕駛執照，該
    駕駛執照之有效日期至98年2 月21日，其並無「駕駛執照業
    經吊銷仍駕駛機器腳踏車」之違規，原處分機關乃更正舉發
    違規事實，並於99年3 月11日以受處分人有「不依標誌標線
    號誌指示、領有小型車駕駛執照駕駛重型機器腳踏車及駕駛
    執照逾有效期間仍駕車」等之違規，而依道路交通管理處罰
    條例第22條第1項第4款、第7款、第2項（漏載）、第48條第
    1項第2款及第63條第1項第1款之規定，以竹監營字第裁50-E
    00000000號裁決書，分別裁處受處分人罰鍰1,800元、1,800
    元、600 元、扣繳駕照，並記違規點數一點，另發函將原裁
    決書予以更正等語。
二、按汽車駕駛人，領有聯結車、大客車、大貨車或小型車駕駛
    執照，駕駛重型機器腳踏車者，處新臺幣1,800元以上3,600
    元以下罰鍰，並禁止其駕駛；又汽車駕駛人，駕駛執照逾有
    效期間仍駕車者，處1,800元以上3,600元以下罰鍰，並禁止
    其駕駛，道路交通管理處罰條例第22條第1 項第4款、第7款
    分別定有明文。次按機器腳踏車行駛至交岔路口，其轉彎，
    應依標誌或標線之規定行駛，道路交通安全規則第99條第 2
    項前段規定甚明。另機慢車兩段左轉標誌，用以告示左轉汽
    缸總排氣量未滿550 立方公分機器腳踏車或慢車駕駛人應遵
    照號誌指示，在號誌顯示允許直行時先行駛至右前方路口之
    左轉待轉區等待左轉，俟該方向號誌顯示允許直行後，再行
    續駛，以兩段方式完成左轉。本標誌設於實施機慢車兩段左
    轉路口附近顯明之處，並配合劃設機慢車左轉待轉區○○○
    道路交通標誌標線號誌設置規則第65條第1 項定有明文。再
    汽車駕駛人轉彎時，不依標誌、標線、號誌指示者，處 600
    元以上1,800元以下罰鍰，並記違規點數1點，道路交通管理
    處罰條例第48條第1項第2款、第63條第1項第1款亦分別定有
    明文。而上開條例所稱之標線指管制道路交通，表示警告、
    禁制、指示，而在路面或其他設施上劃設之線條、圖形或文
    字。且上開條例所稱之汽車，包含機器腳踏車在內，同條例
    第3條第6、8款亦有明文。
三、本件抗告意旨略以：案發當時案現場（即福興東路與自強南
    路交岔路口）附近並未設置機車兩段式左轉之標示，亦無劃
    置機車待轉區之標線，相關標誌及標線係案發後所設置。受
    處分人亦曾發現，其他路口於設置機車兩段式左轉之標示後
    ，該標示沒過多久又經拆除，使機車用路人無所適從之情況
    ，且部分交通警察為了個人業績之績效，故意誣陷欺負一般
    民眾等情，常有新聞報導之，另有員警為了個人業績之績效
    ，於96、97年間誣陷舉發受處分人致受處分人駕照被吊銷，
    該案法官亦未公平裁判。再本件受處分人因無資力更換駕駛
    執照才逾有效期間，且受處分人年紀已達51歲，騎車速度不
    快，僅有40、50公里左右，騎車未曾撞到人，也未曾發生嚴
    重之車禍，請求法官至案發現場勘查，還受處分人之清白云
    云。
四、本院之認定：
（一）受處分人違反道路交通管理處罰條例第48條第1 項第2 款
      規定部分：
  １．受處分人騎乘車牌號碼6FD-289 號重型機車，於99年3月3
      日上午10時35分許，行經新竹縣竹北市○○○路與自強南
      路口時，有不依標誌標線號誌指示轉彎之事實，業據證人
      即舉發本件交通違規之新竹縣政府警察局竹北分局六家派
      出所員警陳證文於原審時具結證稱：「（問：針對本案的
      案發經過，有無印象？）有的。」、「（問：請就當時如
      何發現受處分人當天有違規情形？）當天99年3月3日我是
      執行上午10時至12時之巡邏勤務，巡邏福興東路一段至福
      興東路二段時，停在該路口等紅綠燈，當時發現受處分人
      已經打好左轉之方向燈，當時受處分人是騎在外側車道，
      我們是在受處分人的正後方，等變換燈號成綠燈時，我們
      就看到受處分人從福興東路直接左轉自強南路，我們一發
      現就依規鳴笛，最後是在自強南路將受處分人攔停。」、
      「（問：剛才受處分人陳述，是因為要去便利商店所以才
      左轉到自強南路，並沒有直接違規左轉，有何意見？）該
      路口沒有便利商店，只有往前100 公尺處，就是在福興東
      路二段那邊才有OK便利商店。當時我看到的情形是受處分
      人直接從福興東路左轉至自強南路。」、「（問：福興東
      路左轉自強南路，有無設置相關標誌？）在福興東路一段
      那邊靠近路口有二個標誌，一個是在紅綠燈上面，另外一
      個也是在該路口，上次我有去現場量測距離。」、「（問
      ：福興東路左轉自強南路，有無設置相關標線？）機車停
      等區是設置在自強南路的停止線前面，是在福興東路右前
      方。在受處分人違規當時就有設置。」、「（問：有何證
      據可以證明在你攔停受處分人時就已經有標線之設置？）
      該處我們經常巡邏，而且在舉發前後一個月，這路口並無
      工程施工之情形。」等語（見原審卷第127頁至第128頁）
      明確。按交通員警掣單舉發違反道路交通管理處罰條例所
      列之違規事實，本質上為行政處分，係公務員基於職務上
      權力，依法就特定之具體事件所為具公法上效果之單方行
      政行為，基於公務員為公法上行為具有公信力之原則，該
      行政處分當可被推定為真正，使執勤員警得當機處分，以
      達其維護交通秩序、安全之行政目的，本院亦查無何證據
      足資證明其等有捏造事實違法取締之情事，則執勤員警本
      其維護交通秩序、安全職責所為之舉發，自應受到合法、
      正確之推定，再證人係經具結後始為上開證述，當無甘冒
      受偽證罪之追訴處罰，而為與事實不符之虛偽陳述之理，
      又其係偶然因執行勤務而舉發本案，與受處分人素不相識
      ，復無怨隙，衡情應無設詞構陷誣指受處分人之動機及必
      要，且證人陳證文對於受處分人違規之詳細情節證述明確
      、詳盡，亦足見證人陳證文對於案發當時之記憶深刻，此
      外，復有證人陳證文提出員警職務報告一紙、採證錄影光
      碟一張為證（見原審卷第37頁、第41頁），是其證述應可
      採信。
  ２．又自受處分人遭警攔查起之全部過程，新竹縣政府警察局
      竹北分局六家派出所員警陳證文均全程錄影，並據證人陳
      證文提出採證錄影光碟為證。而經原審當庭勘驗該採證錄
      影光碟結果：畫面開始由受處分人騎乘重型機車被員警攔
      查，員警告以受處分人有未依規定兩段左轉，並以手指向
      福興東路與自強南路交岔路口，告知受處分人該交岔路口
      業已劃設兩段左轉標誌、標線，惟受處分人對於員警上揭
      告知內容，均回以「我不知道」、「沒有」等語，有原審
      99年7月14日勘驗筆錄一份在卷可憑（見原審卷第136頁）
      。
  ３．參酌證人陳證文對於當時舉發情狀之證述等情暨原審當庭
      勘驗採證錄影光碟結果，可知證人陳證文對於受處分人違
      規之情節均具體陳述，並有採證錄影光碟為證。從而，足
      認受處分人確有「不依標誌標線號誌指示」之違規行為無
      訛。
  ４．受處分人另辯稱：案發當時福興東路與自強南路交岔路口
      紅綠燈號誌上並無兩段左轉標誌，也沒有綠燈左轉號誌，
      且道路上沒有劃設左轉待轉區云云。然經原審當庭勘驗該
      採證錄影光碟結果：案發當時受處分人騎乘重型機車經員
      警攔查，員警告以受處分人有未依規定兩段左轉，並以手
      指向福興東路與自強南路交岔路口，告知受處分人該交岔
      路口業已劃設兩段左轉標誌、標線等情，詳如前述。又依
      卷附之現場相片五張觀之（見原審卷第79頁、第81頁、第
      96頁），福興東路靠近上開交岔路口之外側車道上確設有
      機慢車兩段左轉之標誌，且前開交岔路口紅綠燈號誌顯明
      處另設有一機慢車兩段左轉之標誌，又在福興東路與自強
      南路交岔路口之右前方亦劃設有機慢車左轉待轉區之標線
      ，凡此皆為指示機車駕駛人於該交岔路口應作兩段左轉之
      交通標誌及標線，而上揭所述二面機慢車兩段左轉標誌，
      直徑分別為90公分、60公分，其中設於交岔路口紅綠燈號
      誌顯明處之機慢車兩段左轉標誌高度為2.2 公尺等情，有
      新竹縣政府警察局竹北分局於99年5 月12日出具之竹縣北
      警交字第0995003555號函附卷可憑（見原審卷第94頁），
      且該處兩段左轉標誌之圖形及字跡均可明確辦認，並無標
      示不清或遭遮蔽之情事，路面所劃設之機慢車左轉待轉區
      標線亦甚清晰，復無模糊不清之情形，依一般正常騎車者
      之行車習慣，於行經該交岔路口前僅需稍加注意即可注意
      到該處之兩段左轉標誌及機慢車左轉待轉區，是受處分人
      前開所辯，自無可採信。受處分人自己因疏未注意該兩段
      左轉標誌，誠屬可歸咎於受處分人自身之事由，尚難憑此
      作為撤銷原處分及原裁定並據為不罰之依據。
  ５．至受處分人空言所稱：受處分人亦曾發現，其他路口於設
      置機車兩段式左轉之標示後，該標示沒過多久又經拆除，
      使機車用路人無所適從之情況，且部分交通警察為了個人
      業績之績效，故意誣陷欺負一般民眾等情，常有新聞報導
      之，另有員警為了個人業績之績效，於96、97年間誣陷舉
      發受處分人致受處分人駕照被吊銷，該案法官亦未公平裁
      判云云。除未提出相關證據可佐上開情節等之真實性外，
      亦核與本件受處分人是否確有上開違規事實之認定無涉，
      本院自無須審酌。再本件事證已明，本院亦無至案發現場
      再次勘驗相關標誌及標線設置之必要，附此說明。
（二）受處分人違反道路交通管理處罰條例第22條第1項第4款、
      第7 款規定部分：
  １．本件受處分人確實有於99年3月3日上午10時35分許，騎乘
      車牌號碼6FD-289 號重型機車，沿新竹縣竹北市○○○路
      行駛，行經福興東路與自強南路交岔路口欲左轉時，持逾
      期小型車駕駛執照騎乘上開重型機車之違規行為，此為受
      處分人所不爭執，並有記載受處分人斯時持有之小型車駕
      駛執照有效期間僅至98年2 月21日之交通部公路總局新竹
      區監理所於99年3 月24日出具之竹監營字第0990004001號
      函暨檢附之汽機車駕照基本資料一份附卷可稽（見原審卷
      第31頁、第33頁、第84頁、第86頁），足認受處分人確有
      前揭領有小型車駕駛執照駕駛重型機器腳踏車及駕駛執照
      逾有效期間仍駕車之事實。
  ２．末依然受處分人既曾考取並合法領有普通重型機車及普通
      小型車駕駛執照（見原審卷第33頁、第84頁、第86頁），
      即非得就道路交通管理處罰條例第22條第1項第4款所定領
      有小型車駕駛執照不得駕駛普通重型機器腳踏車之規定諉
      為不知。抗告人自不得以受處分人因無資力更換駕駛執照
      才逾有效期間，且受處分人年紀已達51歲，騎車速度不快
      ，僅有4、50公里左右，騎車未曾撞到人，也未曾發生嚴
      重之車禍等語，解免其違規之責任。
（三）綜上所述，受處分人確有「不依標誌標線號誌指示、領有
      小型車駕駛執照駕駛重型機器腳踏車及駕駛執照逾有效期
      間仍駕車」等之違規行為。原處分機關依道路交通管理處
      罰條例第48條第1項第2款、第22條第1 項第4款、第7款、
      第63條第1 項第1款之規定，分別裁處受處分人罰鍰600元
      、1,800元、1,800元、扣繳駕照，並記違規點數一點，於
      法洵屬有據。原裁定認受處分人確有前揭違規行為，因而
      將抗告人聲明之異議駁回，其認事用法，並無違誤。受處
      分人抗告意旨，仍執前詞指摘原裁定不當，並無理由，應
      予駁回。
五、據上論斷，應依道路交通案件處理辦法第26條，刑事訴訟法
    第412 條，裁定如主文。
中    華    民    國    99    年    10    月    29    日
                  刑事第十四庭  審判長法  官  陳志洋
                                      法  官  梁耀鑌
                                      法  官  遲中慧
以上正本證明與原本無異。
不得再抗告。
                                      書記官  陳韋杉
中    華    民    國    99    年    11    月    1     日

司法院資訊處製作；財團法人民間司法改革基金會備份。
